ACORDAO-COMPLETO-2351299

ACÓRDÃO 1102/2019 ATA 16/2019 - PLENÁRIO

VISTOS, relatados e discutidos estes autos que tratam de ato de concessão de pensão civil, emitido pela Universidade Federal da Paraíba em favor da beneficiária Anna Vitória Rodrigues Soares Nobre, habilitada na condição de menor sob guarda;
ACORDAM os Ministros do Tribunal de Contas da União, reunidos em Sessão do Plenário, ante as razões expostas pelo Relator, em:
9.1. tornar insubsistentes os Acórdãos 3.501/2013 e 1.145/2014, ambos da 2ª Câmara, em razão do que restou decidido nos autos do Mandado de Segurança 33.086, que tramitou no âmbito do Supremo Tribunal Federal; 
9.2. considerar ilegal e recusar registro ao ato de pensão civil instituído por Pedro Soares Coelho (XXX.523.604-XX) , em favor de Anna Vitória Rodrigues Soares Nobre (XXX.935.134-XX) , nos termos dos arts. 71, inciso III, da Constituição Federal, 1º, inciso V, e 39, inciso II, da Lei 8.443/1992 e 260, § 1º, do RITCU;
9.3. dispensar a devolução dos valores indevidamente recebidos até a data da ciência pela Universidade Federal da Paraíba, do presente acórdão, com base no Enunciado 106 da Súmula da Jurisprudência do TCU;
9.4. determinar à Universidade Federal da Paraíba, com base no art. 45 da Lei 8.443/1992, que:
9.4.1. faça cessar os pagamentos decorrentes do ato de pensão considerado ilegal, no prazo de 15 (quinze) dias, contado a partir da ciência dessa deliberação, sujeitando-se a autoridade administrativa omissa à responsabilidade solidária, nos termos do art. 262, caput, do Regimento Interno do TCU;
9.4.2. comunique à beneficiária Anna Vitória Rodrigues Soares Nobre do teor desta decisão, alertando-a de que o efeito suspensivo proveniente da interposição de eventual recurso não a exime da devolução dos valores percebidos indevidamente após a respectiva notificação, caso o recurso não seja provido;
9.4.3. no prazo de 30 (trinta) dias, contados da ciência desta decisão, envie a este Tribunal documentos comprobatórios de que a interessada foi informada do julgamento desta Corte de Contas.
9.5. Informar à Universidade Federal da Paraíba que a decisão de mérito proferida nos autos do Mandado de Segurança 33.086/DF não ampara, atualmente, o pagamento da pensão emitida em favor da Sra. Anna Vitória Rodrigues Soares Nobre, não podendo tal decisão servir de justificativa para a manutenção do benefício em favor da referida interessada;
9.6. determinar à Secretaria de Fiscalização de Pessoal que monitore o cumprimento das determinações especificadas no item 9.4 (e subitens) deste acórdão.

Ato de concessão de pensão civil de beneficiária na condição de menor sob guarda.

Universidade Federal da Paraíba.

3. Interessada: Anna Vitória Rodrigues Soares Nobre (XXX.935.134-XX).

13.1. Ministros presentes: José Mucio Monteiro (Presidente), Walton Alencar Rodrigues, Benjamin Zymler, Raimundo Carreiro, Ana Arraes, Bruno Dantas e Vital do Rêgo (Relator).
13.2. Ministros-Substitutos presentes: Marcos Bemquerer Costa e André Luís de Carvalho.

Anna Vitória Rodrigues Soares Nobre

VITAL DO RÊGO

Adoto como relatório, com os devidos ajustes de forma, a instrução de peça 71, elaborada no âmbito da Secretaria de Fiscalização de Pessoal, com a qual, se manifestou de acordo, o corpo gerencial daquela unidade técnica especializada (peça 72) , a seguir transcrita:
INTRODUÇÃO
1.	Trata-se do exame de ato de concessão de pensão civil instituída por ex-servidor da Universidade Federal da Paraíba, ato esse submetido, para fins de registro, à apreciação do Tribunal de Contas da União (TCU) , de acordo com o art. 71, inciso III, da Constituição Federal. O ato foi cadastrado e disponibilizado ao TCU por intermédio do Sistema de Apreciação e Registro de Atos de Admissão e Concessões (Sisac) , na forma dos arts. 2o e 4o, caput, da Instrução Normativa-TCU 78/2018.
HISTÓRICO
2.	O ato de concessão em estudo cuida da pensão civil instituída pelo ex-servidor Pedro Soares Coelho (CPF: XXX.523.604-XX) , falecido em 23/9/2004.
3.	Em 18/6/2013, foi proferido o Acórdão 3501/2013-TCU-Segunda Câmara, de relatoria do Ministro José Jorge, que, seguindo o pretérito entendimento perfilhado pelo Acórdão 2515/2011-TCU-Plenário, de relatoria do Ministro Walton Alencar Rodrigues, considerou ilegal o ato de concessão aqui examinado (peça 7) .
4.	Interposto Pedido de Reexame pela interessada, foi proferido, em 27/3/2014, o Acórdão 1145/2014-TCU-Segunda Câmara, de relatoria da Ministra Ana Arraes, negando provimento ao recurso (peça 28) .
5.	Em 22/7/2014, a interessada impetrou o Mandado de Segurança n. 33.086, no âmbito do Supremo Tribunal Federal, por meio do qual a Suprema Corte anulou, na sessão de 30/5/2016, os sobreditos acórdãos, conforme excertos a seguir transcritos (peças 38 e 39) : "Mais recentemente, assentou este Supremo Tribunal não se poder atribuir ao art. 5º da Lei n. 9.717/1998 o efeito derrogatório conferido pelo Tribunal de Contas da União, mantendo-se incólume o fundamento legal utilizado na concessão da pensão temporária à Impetrante (al. b do inc. II do art. 217 da Lei n. 8.112/1990) (...) Pelo exposto, na esteira da consolidada jurisprudência deste Supremo Tribunal, concedo, parcialmente, o presente mandado de segurança (art. 205 do Regimento Interno do Supremo Tribunal Federal) , para anular os Acórdãos ns. 3.501/2013 e 1.145/2014-TCU-2ª Câmara, proferidos pelo Tribunal de Contas da União no Processo n. TC Processo 016.429/2012-5, por se terem fundamentado em dado jurídico inválido. "
6.	Em 8/5/2018, esta Corte de Contas proferiu o Acórdão 4385/2018-TCU-Primeira Câmara (peça 60) , de relatoria do Ministro Vital do Rêgo, com determinação à Sefip para que adote as medidas pertinentes à reanálise da pensão civil integrante dos presentes autos, em conformidade com o entendimento firmado nos Acórdãos 2.376, 2.377, 2.378, 2.379 e 2.380/2015-TCU, todos do Plenário, no que tange à comprovação da dependência econômica da beneficiária menor sob guarda (Anna Vitória Rodrigues Soares Nobre) em relação ao instituidor da pensão (Pedro Soares Coelho) .
7.	Em cumprimento à sobredita determinação, esta Unidade Técnica oportunizou a oitiva da interessada (peça 65) , vindo aos autos suas alegações de defesa (peças 67 e 68) .
EXAME TÉCNICO
8.	A pensão civil instituída pelo ex-servidor Pedro Soares Coelho tem atualmente como única beneficiária Anna Vitória Rodrigues Soares Nobre (CPF: XXX.935.134-XX) , habilitada na condição de menor sob guarda, consoante o disposto no art. 217, II, "b", da Lei 8.112/1990. A beneficiária Maria Petrunila Coelho (CPF: XXX.326.054-XX) , viúva do ex-servidor, foi excluída em 11/12/2005, por motivo de falecimento (peça 69) .
9.	Cumpre reportar, de início, que a habilitação de beneficiário na condição de menor sob guarda recebeu novo tratamento por esta Corte de Contas a partir do advento do Acórdão 2376/2015-TCU-Plenário, de relatoria do Ministro Aroldo Cedraz, sendo firmado entendimento no sentido de que, consoante jurisprudência do Supremo Tribunal Federal e do Superior Tribunal de Justiça, o artigo 217 da Lei 8.112/1990, incluídas as alíneas "a", "b", "c" e "d" do seu inciso II, permanece vigente, inexistindo derrogação decorrente do art. 5º da Lei 9.717/1998, tornando insubsistente, por via de consequência, o item 9.4 do Acórdão 2515/2011-TCU-Plenário, de relatoria do Ministro Walton Alencar Rodrigues.
10.	 Desse modo, a análise da regularidade das concessões de pensão em favor de menor sob guarda resta consubstanciada na verificação da dependência econômica do beneficiário em relação ao instituidor da pensão, observada a impossibilidade dos genitores do interessado de proverem o seu sustento.
11.	 No caso sub examine, dentre os documentos trazidos aos autos, constam a certidão de nascimento da beneficiária (peça 14, p. 8) e o termo de guarda da menor (peça 14, p. 20) .
12.	 A beneficiária é filha de Nelimar Nobre de Almeida (CPF: XXX.839.484-XX) e de Elizabeth Kelly Rodrigues Soares Nobre (CPF: XXX.002.954-XX) . O ex-servidor era bisavô da beneficiária (peça 14, p. 18 e 19) .
13.	 Com o intuito de verificar a incapacidade dos genitores em garantir o sustento da menor, esta Unidade Técnica realizou pesquisa junto à base de dados dos sistemas SIAPE, RAIS, CNIS, CNPJ e Maciça (folha de pagamento do INSS) , sendo verificado na base do sistema CNPJ que, quando do óbito do ex-servidor, os genitores da beneficiária figuravam como sócios na empresa SOARES & NOBRE LTDA (CNPJ: 04.117.749/0001-74) , empresa essa do ramo do comércio varejista, com data de abertura em 18/10/2000, e que ainda constava como "ativa" no ano de 2017. O genitor da beneficiária figurava como sócio, e a genitora como sócia-administradora da aludida empresa.
14.	 Acerca do tema em exame, esta Corte de Contas tem firme entendimento no sentido de que a pensão concedida a menor sob guarda só deve prosperar se houver no processo prova inconteste da dependência econômica e, principalmente, da incapacidade econômica dos pais do habilitando, que são os que detêm a responsabilidade precípua pelo sustento dos filhos, e não o Erário (Decisões 641/1999-Plenário, de relatoria do Ministro Marcos Vinícios Vilaça, e 233/2000-1.ª Câmara, de relatoria do Ministro Guilherme Palmeira; e Acórdãos 646/2003, de relatoria do Ministro Ubiratan Aguiar, e 171/2005, de relatoria do Ministro Lincoln Magalhães da Rocha, ambos da 2ª Câmara; 2224/2011-1.ª Câmara, de relatoria do Ministro Marcos Bemquerer, e 261/2005-Plenário, de relatoria do Ministro Walton Alencar Rodrigues, entre outros) .
15.	 Ademais, cumpre observar que não se pode perder de vista que o escopo do benefício de pensão é assegurar a subsistência do beneficiário, não se confundindo com a manutenção de determinado padrão de renda.
16.	 Nesse ponto, cabe ressaltar que, conforme tem entendido a jurisprudência deste Tribunal de Contas, pensão não é herança, não podendo ser considerada dependência a manutenção de padrão de vida dos beneficiários (cf. Decisão 641/1999-TCU-Plenário, de relatoria do Ministro Marcos Vinicios Vilaça) . Desse modo, ainda que se admita que a supressão do benefício pensional tenha reflexos negativos sobre o atual padrão de vida da interessada, não há como reconhecer que tal benefício seja indispensável à subsistência da menor, uma vez que seus genitores exerciam atividade empresarial quando da instituição do benefício pensional, cabendo ressaltar que, consoante os dados do sistema CNPJ, tal atividade empresarial perdurou por mais de 17 (dezessete) anos, no período compreendido entre os anos 2000 e 2017.
17.	 Ademais, ainda com base nos dados do CNPJ, verificou-se que a avó materna da beneficiária, Crizalda Rodrigues Soares (CPF: XXX.839.104-XX) , figura como sócia da empresa CENTRO DE FISIOTERAPIA SOUSENSE LTDA (CNPJ: 00.736.689/0001-17) , ativa desde o ano de 1995, tendo ingressado como sócia no ano de 2009. Assim, verifica-se que a impugnação do ato de concessão em comento não trará prejuízo à subsistência da menor, haja vista que restou demonstrado que a avó materna permanece exercendo atividade empresarial, há quase 10 (dez) anos, e poderá, ao lado dos genitores, prover o sustento da interessada.
RESPOSTA À OITIVA
18.	 Em sua manifestação em resposta à oitiva (peça 67) , a interessada, mediante procurador constituído nos autos (peça 68) , pugnou pela manutenção do benefício e pela observância do instituto da decadência, sem, contudo, trazer aos autos qualquer elemento apto a elidir a irregularidade ora apontada, qual seja, o fato de que os genitores da beneficiária exerciam atividade empresarial quando do óbito do ex-servidor, atividade essa que, com base nos dados do CNPJ, perdurou pelo período de 17 (dezessete) anos, entre os anos 2000 e 2017.
19.	 Importa mencionar que, em razão da competência estabelecida a este Tribunal pelo art. 71, inciso III, da Constituição Federal, os atos de registro de pessoal somente passam a estar plenamente formados  (perfeitos) , válidos (aferição da legalidade com reflexo de definitividade perante a Administração, que não mais pode anulá-lo unilateralmente) e eficazes (plenamente oponível a terceiros, deixando de apresentar executoriedade provisória) quando recebem o registro pela Corte de Contas. Nessa perspectiva, impõe-se reconhecer que referidos atos possuem natureza precária, razão pela qual, até que haja o efetivo julgamento e o consequente registro pela Corte de Contas, não há que se falar em decadência, direito adquirido, ato jurídico perfeito ou em proteção da confiança, tendo em vista a ausência de aperfeiçoamento e definitividade do ato. Por derradeiro, registre-se que é nesse mesmo sentido a orientação da Súmula TCU 278, in verbis: Os atos de aposentadoria, reforma e pensão têm natureza jurídica de atos complexos, razão pela qual os prazos decadenciais a que se referem o § 2º do art. 260 do Regimento Interno e o art. 54 da Lei nº 9.784/99 começam a fluir a partir do momento em que se aperfeiçoam com a decisão do TCU que os considera legais ou ilegais, respectivamente.
20.	 Em vista do acima expendido, não há como prosperar a concessão em comento, cabendo proposta no sentido de considerar ilegal o ato de concessão de pensão civil ora examinado.
CONCLUSÃO
21.	 Por tudo que foi apresentado, propõe-se considerar ilegal, negando-lhe registro, o ato de concessão de pensão civil constante deste processo.
PROPOSTA DE ENCAMINHAMENTO 
22.	 Ante o exposto, e de conformidade com o preceituado nos artigos 71, III, da Constituição Federal de 1988; 1º, V, e 39, II, da Lei 8.443/1992; 1º, VIII, 259, II, 260, § 1º, e 262 do Regimento Interno/TCU, propõe-se:
22.1. considerar ilegal, negando-lhe registro, o ato de concessão da pensão civil instituída pelo ex-servidor Pedro Soares Coelho (CPF: XXX.523.604-XX) ;
22.1.1. dispensar o ressarcimento das quantias indevidamente recebidas, presumida a boa-fé, consoante o disposto no Enunciado 106 da Súmula de Jurisprudência do TCU; 
22.1.2. determinar à Universidade Federal da Paraíba que, nos termos dos art. 262, caput, do Regimento Interno do TCU:
a) abstenha-se de realizar pagamentos decorrentes do ato de pensão considerado ilegal, no prazo de 15 (quinze) dias, prazo esse contado a partir da ciência dessa deliberação, sujeitando-se a autoridade administrativa omissa à responsabilidade solidária;
b) comunique à beneficiária do ato de pensão apreciado pela ilegalidade acerca do teor deste Acórdão, alertando-a de que o efeito suspensivo proveniente da interposição de eventuais recursos, junto ao TCU, não a eximirá da devolução dos valores percebidos indevidamente após a respectiva notificação, caso os recursos não sejam providos; e
c) encaminhe ao TCU o comprovante de que a interessada tomou ciência do inteiro teor desta deliberação.
O Ministério Público, representado nos autos pelo Procurador Dr. Rodrigo Medeiros de Lima, manifestou-se de acordo com a proposição da unidade técnica (peça 73) .
É o Relatório.

Ana Cleide Alexandre Gomes (OAB/PB 8.721) e outros.

Procurador Rodrigo Medeiros de Lima.

PENSÃO CIVIL. MENOR SOB GUARDA. PAIS ECONOMICAMENTE ATIVOS E EM CONDIÇÕES DE ASSEGURAR O SUSTENTO CONDIGNO DO MENOR. NÃO COMPROVAÇÃO DA NECESSÁRIA DEPENDÊNCIA ECONÔMICA. OITIVA. ILEGALIDADE. DETERMINAÇÕES.

PENSÃO CIVIL (PCIV)

Secretaria de Fiscalização de Pessoal (Sefip).

Em exame, ato de concessão de pensão civil emitido pela Universidade Federal da Paraíba, instituído pelo ex-servidor Pedro Soares Coelho em favor da beneficiária Anna Vitória Rodrigues Soares Nobre, bisneta do instituidor, habilitada na pensão na condição de menor sob guarda. 
Preliminarmente, vale mencionar que o instituidor faleceu em 23/9/2004 e, nessa data, ostentava 95 anos de idade. Observo, também, que a beneficiária nasceu em 8/4/2000 e a guarda foi deferida na data de 9/8/2001, quando o instituidor (bisavô paterno da interessada) já contava com quase 93 anos de idade.
Verifico que a concessão em epígrafe já havia sido submetida a esta Corte de Contas, ocasião em que foi considerada ilegal, nos termos do Acórdão 3501/2013-TCU-Segunda Câmara, proferido na sessão de 18/6/2013. Na época, o entendimento desta Corte de Contas era no sentido de que "o art. 5º da Lei 9.717/1998, publicada no DOU de 28/11/1998, derrogou do regime próprio da previdência social dos servidores públicos da União as categorias de pensão civil estatutária destinadas a filho emancipado e não inválido, a irmão emancipado e não inválido, a menor sob guarda e a pessoa designada, (...) ". Referida decisão foi mantida em sede de pedido de reexame pelo Acórdão 1145/2014-TCU-Segunda Câmara, proferido na data de 27/3/2014. 
Inconformada com a decisão, a beneficiária buscou o poder judiciário e obteve sucesso. Nos autos do Mandado de Segurança 33.086, o Supremo Tribunal Federal, anulou, na sessão de 30/5/2016, os sobreditos acórdãos, conforme excertos a seguir transcritos:
"Mais recentemente, assentou este Supremo Tribunal não se poder atribuir ao art. 5º da Lei n. 9.717/1998 o efeito derrogatório conferido pelo Tribunal de Contas da União, mantendo-se incólume o fundamento legal utilizado na concessão da pensão temporária à Impetrante (al. b do inc. II do art. 217 da Lei n. 8.112/1990) (...) Pelo exposto, na esteira da consolidada jurisprudência deste Supremo Tribunal, concedo, parcialmente, o presente mandado de segurança (art. 205 do Regimento Interno do Supremo Tribunal Federal) , para anular os Acórdãos ns. 3.501/2013 e 1.145/2014-TCU-2ª Câmara, proferidos pelo Tribunal de Contas da União no Processo n. TC Processo 016.429/2012-5, por se terem fundamentado em dado jurídico inválido." (destaques acrescidos) 
Em decorrência de tal decisão e considerando a mudança de jurisprudência do TCU sobre o assunto em 2015, esta Corte de Contas determinou à Sefip que adotasse as medidas pertinentes à reanálise da pensão civil em epígrafe, para avaliar a situação de dependência econômica da então menor. Destarte, a Sefip promoveu as medidas saneadoras pertinentes (diligência e oitiva) por meio das quais entendeu não restar comprovada a dependência econômica do beneficiário em relação à instituidora.  
Em suas conclusões, a Sefip propõe considerar ilegal a pensão em epígrafe tendo em vista não ter sido caracterizada a incapacidade dos genitores da interessada em lhe prover o sustento.
O MPTCU ratificou o encaminhamento proposto pela unidade técnica. 
-II-
Registro minha concordância integral com a proposta formulada pela unidade técnica, aquiescida pela manifestação do MPTCU, razão pela qual acolho os pareceres precedentes por seus próprios fundamentos, valendo-me, para tanto, da técnica da motivação per relationem, sem prejuízo de tecer os breves comentários a seguir.
Consoante narrado pela Sefip, a beneficiária Anna Vitória Rodrigues Soares Nobre não logrou comprovar sua dependência econômica em relação ao instituidor da pensão e seu bisavô paterno, o Sr. Pedro Soares Coelho. Ademais, consoante demonstrou a unidade técnica, por ocasião do óbito do instituidor, os genitores figuravam como sócios de empresa do ramo varejista. Nesse sentido, transcrevo o trecho da análise efetuada pela Sefip:
11. No caso sub examine, dentre os documentos trazidos aos autos, constam a certidão de nascimento da beneficiária (peça 14, p. 8) e o termo de guarda da menor (peça 14, p. 20) . 
12. A beneficiária é filha de Nelimar Nobre de Almeida (CPF: 840.839.484-34) e de Elizabeth Kelly Rodrigues Soares Nobre (CPF: 025.002.954-51) . O ex-servidor era bisavô da beneficiária (peça 14, p. 18 e 19) . 
13. Com o intuito de verificar a incapacidade dos genitores em garantir o sustento da menor, esta Unidade Técnica realizou pesquisa junto à base de dados dos sistemas SIAPE, RAIS, CNIS, CNPJ e Maciça (folha de pagamento do INSS) , sendo verificado na base do sistema CNPJ que, quando do óbito do ex-servidor, os genitores da beneficiária figuravam como sócios na empresa SOARES & NOBRE LTDA (CNPJ: 04.117.749/0001-74) , empresa essa do ramo do comércio varejista, com data de abertura em 18/10/2000, e que ainda constava como "ativa" no ano de 2017. O genitor da beneficiária figurava como sócio, e a genitora como sócia-administradora da aludida empresa.
 (...) 
17. Ademais, ainda com base nos dados do CNPJ, verificou-se que a avó materna da beneficiária, Crizalda Rodrigues Soares (CPF: 284.839.104-97) , figura como sócia da empresa CENTRO DE FISIOTERAPIA SOUSENSE LTDA (CNPJ: 00.736.689/0001-17) , ativa desde o ano de 1995, tendo ingressado como sócia no ano de 2009. Assim, verifica-se que a impugnação do ato de concessão em comento não trará prejuízo à subsistência da menor, haja vista que restou demonstrado que a avó materna permanece exercendo atividade empresarial, há quase 10 (dez) anos, e poderá, ao lado dos genitores, prover o sustento da interessada.
Observo que, atualmente, o Sr. Nelimar Nobre encontra-se empregado como motorista de caminhão (rotas regionais e internacionais) [footnoteRef:2]. Quanto a Sra. Elizabeth Kelly, com formação superior em Assistência Social, observo que referida genitora, entre outras ocupações em períodos anteriores, esteve vinculada à prefeitura Municipal de Souza/PB entre 2013 e 2016[footnoteRef:3].  [2:  Fonte: Base Rais 2018.]  [3:  Fonte: Base Rais 2006 a 2016.] 
Assevero novamente que o instituidor da pensão era bisavô paterno da interessada, tendo assumido sua guarda quando já contava com quase 93 anos de idade e vindo a falecer após três anos da guarda concedida. 
Deve ser ressaltado que é dos pais a responsabilidade pelo sustento dos filhos menores. No caso em epígrafe, há evidências no sentido de que não há incapacidade dos genitores em prover o sustento da filha. Ademais, conforme entendimento desta Corte de Contas, o benefício decorrente de pensão por morte não se confunde com herança, de sorte que não é adequado considerar como dependência econômica, eventual manutenção de padrão de vida dos beneficiários (Decisão 641/1999-TCU-Plenário) . Nesse sentido, também é o entendimento do poder judiciário conforme transcrição a seguir:
PREVIDENCIÁRIO. PROCESSUAL CIVIL. PENSÃO POR MORTE. MENOR SOB GUARDA. DEPENDÊNCIA ECONÔMICA. NÃO COMPROVAÇÃO. INEXISTÊNCIA DE GUARDA JUDICIAL. 
 (...) 
4. Ademais, a genitora do menor, possuidora de renda própria e sem relato de qualquer incapacidade para o trabalho, assumiu o pátrio poder que lhe cabia. Ora, o auxílio entre membros da família é natural, bem como a comodidade não gera presunção de dependência. A pensão não é herança e não deve ser utilizada para preservar padrão de vida e sim para garantir à subsistência em razão do falecimento de quem legalmente deveria prover a subsistência do menor. 
 (TRF 1, Apelação Cível AC 4486 PI 0004486-28.1999.4.01.4000, publicação 15/10/2010) .
Verifico que nos argumentos apresentados em sede de oitiva (peça 67) , a interessada, por intermédio de seu procurador construído, pugnou pela manutenção do benefício e pela observância do instituto da decadência, sem, contudo, trazer aos autos elementos capazes de comprovar a efetiva dependência econômica da menor em relação ao seu bisavô paterno.
Sobre esse ponto, importa mencionar que, em razão da competência estabelecida a este Tribunal pelo art. 71, inciso III, da Constituição Federal, os atos de registro de pessoal somente passam a estar plenamente formados, válidos e eficazes quando recebem o registro pela Corte de Contas. Sob essa perspectiva, impõe-se reconhecer que referidos atos possuem natureza precária, razão pela qual, até que haja o efetivo julgamento e o consequente registro pela Corte de Contas, não há que se falar em decadência, direito adquirido, ato jurídico perfeito ou em proteção da confiança, tendo em vista a ausência de aperfeiçoamento e definitividade do ato. De todo o exposto, resta claro que a concessão em comento não reúne condições para receber a chancela da legalidade. 
Por derradeiro, para evitar inconsistências entre deliberações desta Corte de Contas e tendo em vista o comando contido no Mandado de Segurança 33.086, proferido no âmbito do Supremo Tribunal Federal, entendo pertinente tornar insubsistentes os Acórdãos 3.501/2013 e 1.145/2014, ambos da 2ª Câmara.
	Ante o exposto, VOTO para que seja adotada a minuta de acórdão que ora trago ao exame deste Colegiado.
TCU, Sala das Sessões Ministro Luciano Brandão Alves de Souza, em 15 de maio de 2019.
Ministro VITAL DO RÊGO 
Relator